臺灣高等法院刑事判決　　　　　　　 100年度上訴字第2378號
上　訴　人
即　被　告　殷賢文
選任辯護人　劉雅萍律師
　　　　　　林思銘律師
上列上訴人因違反人口販運防制法案件，不服臺灣新竹地方法院
100年度審訴字第161號，中華民國100年6月24日第一審判決（起
訴案號：臺灣新竹地方法院檢察署99年度偵字第8410號），提起
上訴，本院判決如下：
    主  文
上訴駁回。
    事  實                                                                
一、殷賢文前曾於民國97年間，因妨害風化案件，經臺灣新竹地
    方法院於98年1月16日以97年度訴字第986號判處有期徒刑5
    月，於98年2月23日確定，並於99年1月30日易科罰金執行完
    畢。詎其仍不知悔改，明知代號A1、A2、A3、A4、A5、A6、
    及A7等印尼籍女子（依人口販運防制法第21條第1項之規定
    應予保密，真實姓名年籍均詳卷）均係以監護工等名義經行
    政院勞工委員會許可合法入境臺灣，嗣因逃逸遭撤銷聘僱許
    可，亟需工作，又非法居留及語言不通，而有難以求助之弱
    勢處境，仍意圖營利，自99年8月間某日起，承租位於新竹
    市○○路○段110巷2弄3之1號，供代號A1、A2、A3、A4、A5
    、A6及A7等印尼籍女子居住，並自任司機（俗稱馬伕），駕
    駛車牌號碼KA－0520號自小客車，搭載代號A1、A2、A3、A4
    、A5、A6及A7等印尼籍女子至其所承租位於新竹市○○街5
    巷61號之住處內，容留、媒介使A1、A2、A3、A4、A5、A6及
    A7等印尼籍女子與不特定男客飲酒、唱歌，同時從事撫摸胸
    部、下體等猥褻之行為，殷賢文並向男客收取每節2小時新
    臺幣（下同）1,500元之包廂費及每位小姐每節1,000元之陪
    酒費用，其中陪酒費用由殷賢文取得6成，餘4成則歸A1、A2
    、A3、A4、A5、A6及A7等印尼籍女子所有。嗣為警於99年10
    月26日17時15分許，持臺灣新竹地方法院所核發之搜索票及
    臺灣新竹地方法院檢察署檢察官所核發之拘票，在新竹市○
    ○街5巷61號處拘提殷賢文，並扣得如附表編號1至6所示之
    物；另於同日16時10分許，在新竹市○○路○段110巷2弄3號
    之1處查獲A1、A2、A3、A4、A5、A6及A7等印尼籍女子，並
    在上址房間內扣得如附表編號7至22所示之物，始循線查悉
    上情。
二、案經新竹市政府警察局移送臺灣新竹地方法院檢察署檢察官
    偵查起訴。
    理  由
壹、證據能力有無之判斷：
    本件認定事實所引用之本件卷內所有卷證資料（包含人證與
    文書證據、物證等證據），並無證據證明係公務員違背法定
    程序所取得；而檢察官、被告對本院提示之卷證，亦均表示
    同意作為證據等語在卷（見本院卷第32頁反面至第33頁），
    且卷內之文書證據及證人於審判外之陳述，亦無刑事訴訟法
    第159條之4之顯有不可信之情況與不得作為證據之情形，且
    被告未曾提及檢察官在偵查時，有任何不法取供之情形，且
    客觀上並無顯不可信之情況。綜上，依刑事訴訟法第159條
    至159條之5之規定，本件認定事實所引用之本件卷證所有證
    據（包含人證與文書證據、物證等證據），均有證據能力，
    合先敘明。
貳、實體方面：
一、前揭事實，業據上訴人即被告殷賢文於原審及本院審理時坦
    承不諱（見原審卷第32頁反面、第33頁正、反面、第37頁反
    面、本院卷第32頁反面、第47頁），並經證人A1、A2、A3、
    A4、A5、A6及A7等人分別於警詢及偵訊時證述明確（見偵卷
    第19頁至第48頁、第155頁至第177頁），且有證人A1、A2、
    A3、A4、A5、A6及A7等人之外勞居留資料查詢－明細內容顯
    示畫面各1份、查獲現場照片共41幀、臺灣新竹地方法院99
    年度聲搜字第650號搜索票影本1份、新竹市警察局搜索扣押
    筆錄2份、扣押物品目錄表2份暨扣押物品收據2份等附卷足
    稽，復有如附表編號4至6及19號所示之物扣案可資佐證。足
    徵被告所為自白確與事實相符，應可採信。本件事證已臻明
    確，被告前開犯行，洵堪認定。
二、核被告殷賢文所為，係犯人口販運防制法第31條第1項之意
    圖營利，利用他人難以求助之處境，使人從事性交易罪。按
    刑事法若干犯罪行為態樣，本質上具有反覆、延續實行特徵
    ，立法時既予特別歸類，定為犯罪構成要件之行為要素，則
    行為人基於概括之犯意，在密切接近之一定時、地持續實行
    複次行為，倘依社會通念，於客觀上認為符合一個反覆、延
    續性之行為觀念者，於刑法評價上，即應僅成立一罪。學理
    上所稱「集合犯」之職業性、營業性或收集性等具有重複特
    質之犯罪均屬之，例如經營、從事業務、收集、販賣、製造
    、散布等行為概念者是，於行為概念上，應認為包括的一罪
    ，無連續犯或併合論罪可言（最高法院95年度臺上字第1079
    號判決意旨參照）。查被告殷賢文自99年8月間某日起至99
    年10月26日為警查獲時為止，反覆、密接、多次利用他人難
    以求助之處境，使人從事性交易以營利，本質上乃具有反覆
    、延續之特質，是於刑法評價上，應認係集合多數犯罪行為
    而成立一罪。又公訴意旨雖指本件被告所為另成立刑法第23
    1條第1項之意圖使女子與他人為猥褻行為而容留、媒介以營
    利罪，並與被告上開所犯人口販運防制法第31條第1項之意
    圖營利，利用他人難以求助之處境，使人從事性交易罪間，
    具有想像競合犯之裁判上一罪關係，惟按人口販運防制法於
    98年1月23日公布，並於98年6月1日施行（人口販運防制法
    第45條及行政院98年5月26日行政院院臺治字第0980029315
    號令參照），其中第31條規定：「意圖營利，利用不當債務
    約束或他人不能、不知或難以求助之處境，使人從事性交易
    者，處六月以上五年以下有期徒刑，得併科新臺幣三百萬元
    以下罰金。前項之未遂犯罰之」，立法理由為：「目前實務
    上常見人口販運集團以偷渡費用、假結婚費用、利息等各種
    名目不斷增加被害人所負之債務，並以此種不當債務造成被
    害人心理之約束，迫使其因無法清償而違反意願從事性交易
    ，或利用被害人非法入境、非法居留、語言不通而不能、不
    知或難以求助等弱勢處境，迫使被害人從事性交易之案例，
    惟於現行法律中，對行為人利用此種造成被害人心理強制之
    手段，使被害人從事性交易之行為，並無可資適用之刑事處
    罰條文，爰於本條明定」，係於行為人意圖營利使人從事性
    交易外，加諸利用被害人非法居留、語言不通而難以求助等
    弱勢處境之要件，使行為人利用此種造成被害人心理強制之
    手段，使被害人從事性交易（即指有對價之性交或猥褻行為
    ）之行為有所規範，相較於刑法第231條第1項之意圖營利使
    人為性交（或猥褻）罪之規定：「意圖使男女與他人為性交
    或猥褻之行為，而引誘、容留或媒介以營利者，處五年以下
    有期徒刑，得併科十萬元以下罰金。以詐術犯之者，亦同」
    ，應屬特別規定，依特別法優於普通法及從重處斷之原則，
    本件自應優先適用人口販運防制法之規定，是公訴意旨此部
    分所指顯有誤會，附此敘明。又被告前曾於97年間因妨害風
    化案件，經臺灣新竹地方法院於98年1月16日以97年度訴字
    第986號判處有期徒刑5月，於98年2月23日確定，並於99年1
    月30日易科罰金執行完畢，此有本院被告前案紀錄表1件在
    卷足參，其於5年以內故意再犯本件有期徒刑以上之罪，為
    累犯，應依刑法第47條第1項之規定加重其刑。
三、原審以被告所為事證明確，適用人口販運防制法第31條第1
    項、刑法第11條前段、第47條第1項、第38條第1項第2款之
    規定，併審酌被告不思以正道取財，竟利用印尼籍女子非法
    居留、語言不通、亟需工作之難以求助弱勢處境，使A1、A2
    、A3、A4、A5、A6、A7等印尼籍女子為性交易行為，其所為
    非但有害社會善良風俗，助長性交易歪風，並侵害上開非法
    居留印尼籍女子之權益，及其素行、品行、智識程度、生活
    情狀，犯罪動機、手段、情節、犯罪後於法院審理時終坦承
    全部犯行，態度尚可等一切情狀，量處有期徒刑7月。而扣
    案如附表編號4至6及19所示之物，均為被告所有，且係供其
    本件犯罪所用之物，爰均依刑法第38條第1 項第2款規定，
    宣告沒收。至於扣案如附表編號1至3、7至18所示之物雖均
    為被告所有，然查無積極證據足資證明與前揭經論罪科刑部
    分有關，又非違禁物；另扣案如附表編號20至22所示之物，
    均非被告所有，亦非供犯罪所用、所得之物或預備供犯罪所
    用之物，爰均不為沒收之諭知，附此敘明。末按犯人口販運
    罪者，其因犯罪所得財物或財產上利益，除應發還被害人外
    ，不問屬於加害人與否，沒收之。全部或一部不能沒收時，
    追徵其價額或以其財產抵償之，人口販運防制法第35條第1
    項定有明文。其立法理由為：「參照洗錢防制法第十四條及
    第十五條，明定犯罪所得除應發還被害人外，不問屬於加害
    人與否，沒收之」，而洗錢防制法所定之沒收，乃為避免犯
    罪者享有犯罪所得，故除應發還被害人或第三人者外，一律
    沒收，且不能沒收時，追徵其價額或以其財產抵償；倘認為
    洗錢犯罪，其因犯罪所得財物或財產上利益，有應發還被害
    人或第三人者，自不能宣告沒收，應於理由內敘明應發還被
    害人或第三人之意旨，併何人為洗錢犯罪之被害人或善意第
    三人，及其被害之金額若干等項，始足為適用法律之依據（
    最高法院96年度臺上字第5712號、第2453號判決意旨參照）
    。是人口販運防制法第35條第1項有關犯罪所得財物或財產
    上利益沒收之規定，參照上開最高法院判決意旨，於有應發
    還被害人或第三人者，自不能宣告沒收，應於理由內敘明應
    發還被害人或第三人之意旨，併何人為人口販運犯罪之被害
    人或善意第三人，及其被害之金額若干等項。經查，本件被
    告殷賢文於原審審理時供稱：截至遭警查獲為止，以事實欄
    所載方式共獲利約3、4萬元等語（見原審卷第28頁），乃屬
    被告因犯人口販運罪所取得之報酬，自應發還予如代號A1至
    A7等各該被害印尼籍女子而毋庸宣告沒收，附此敘明。經核
    其認事用法及量刑均無不當，被告雖提起上訴請求從輕量刑
    ，然按刑之量定，為求個案裁判之妥當性，法律賦予法院裁
    量之權。量刑輕重，屬為裁判之法院得依職權自由裁量之事
    項，苟其量刑已以行為人之責任為基礎，並斟酌刑法第57條
    各款所列情狀，在法定刑度內，酌量科刑，如無偏執一端，
    致明顯失出失入情形，即難單就量刑部分指為不當或違法。
    原判決認定被告上開犯行，就科刑之部分，已審酌刑法第57
    條各款規定事項，而為量刑理由，經核已係最低之法定刑度
    ，自不能任意指違法，也無從再量處輕刑。是被告之上訴並
    無理由，應予駁回。
據上論斷，應依刑事訴訟法第368條，判決如主文。
本案經檢察官鄭龍照到庭執行職務。
中    華    民    國   100    年    10    月    11    日
                  刑事第二十二庭審判長法  官  郭雅美
                                      法  官  洪于智
                                      法  官  李麗珠 
以上正本證明與原本無異。
如不服本判決，應於收受送達後10日內向本院提出上訴書狀，其
未敘述上訴之理由者並得於提起上訴後10日內向本院補提理由書
（均須按他造當事人之人數附繕本）「切勿逕送上級法院」。
                                      書記官  陳禹任
中    華    民    國   100    年    10    月    11    日
附錄：本案論罪科刑法條全文
人口販賣防制法第31條 
意圖營利，利用不當債務約束或他人不能、不知或難以求助之處
境，使人從事性交易者，處六月以上五年以下有期徒刑，得併科
新臺幣三百萬元以下罰金。
前項之未遂犯罰之。
附表：
┌──┬───────────────┬──┐
│編號│品                          項│數量│
├──┼───────────────┼──┤
│1   │營業明細表                    │2 本│
├──┼───────────────┼──┤
│2   │估價單                        │9 份│
├──┼───────────────┼──┤
│3   │本票                          │1 張│
├──┼───────────────┼──┤
│4   │NOKIA 牌行動電話（含門號：0960│1 支│
│    │592272號SIM 卡1 張）          │    │
├──┼───────────────┼──┤
│5   │NOKIA 牌行動電話（含門號：0938│1 支│
│    │101463號SIM 卡1 張）          │    │
├──┼───────────────┼──┤
│6   │SONY ERICSSON 牌行動電話（含門│1 支│
│    │號0000000000號SIM 卡1 張）    │    │
├──┼───────────────┼──┤
│7   │阿明簽帳單                    │2 張│
├──┼───────────────┼──┤
│8   │東東簽帳單                    │2 張│
├──┼───────────────┼──┤
│9   │美髮簽帳單                    │2 張│
├──┼───────────────┼──┤
│10  │譚宏德簽帳單                  │2 張│
├──┼───────────────┼──┤
│11  │經理簽帳單                    │1 張│
├──┼───────────────┼──┤
│12  │大象簽帳單                    │1 張│
├──┼───────────────┼──┤
│13  │阿宏簽帳單                    │1 張│
├──┼───────────────┼──┤
│14  │阿國簽帳單                    │9 張│
├──┼───────────────┼──┤
│15  │Ｂ哥簽帳單                    │1 張│
├──┼───────────────┼──┤
│16  │帳冊                          │2 本│
├──┼───────────────┼──┤
│17  │國泰汽車玻璃保固卡            │1 張│
├──┼───────────────┼──┤
│18  │日常生活手冊                  │1 張│
├──┼───────────────┼──┤
│19  │鑰匙                          │1 支│
├──┼───────────────┼──┤
│20  │A6持有之保險套                │4 個│
├──┼───────────────┼──┤
│21  │A4持有之保險套                │1 個│
├──┼───────────────┼──┤
│22  │A2持有之保險套                │8 個│
└──┴───────────────┴──┘